【裁判字號】    98,易,55
【裁判日期】    980416
【裁判案由】    竊盜
【裁判全文】
臺灣屏東地方法院刑事判決                98年度易字第55號
公  訴  人  臺灣屏東地方法院檢察署檢察官
被      告  乙○○
                    現於臺灣屏東監獄竹田分監另案執行中
上列被告因竊盜案件，經檢察官提起公訴（97年度偵字第6768號
），本院判決如下：
    主  文
乙○○竊盜，累犯，處有期徒刑月，如易科罰金以新台幣壹仟
元折算壹日。
乙○○其餘被訴竊盜部分公訴不受理。
    事  實
一、乙○○前因竊盜、違反毒品危害防制條例案件，經本院分別
    以93年度簡字第681 、1099號判處有期徒刑2 月、4 月確定
    ，並分別於民國93年11月9 日、94年3 月11日執行完畢。詎
    其仍不知悔改，意圖為自己不法之所有，於97年1 月8 日下
    午5 時許，在屏東縣林邊鄉堤防羽球館旁，見丁○○所騎乘
    之機車停放該處而疏於注意之際，徒手竊取丁○○所有放置
    於機車置物箱內之皮包，內含行動電話2 支（其中1 支易立
    信牌Sony Ericsson 型號K800i 序號000000000000000 已發
    還被害人，另支亞太牌，型號及序號不詳則未尋獲）、金融
    卡、信用卡、證件、現金新臺幣（下同）1 千餘元及ＭＰ３
    等物 (檢察官起訴書漏載現金、信用卡、ＭＰ３部分，應予
    補充)， 得逞後，於97年1 月9 日，將丁○○所有上開易立
    信牌行動電話1 支以1100元之價格，出售予不知情之蘇志鵬
    ，餘物則丟棄林邊橋下水中；嗣經丁○○報警，經警調閱上
    開行動電話序號通聯記錄，始悉上情而查獲。
二、案經丁○○訴由屏東縣政府警察局東港分局報請臺灣屏東地
    方法院檢察署檢察官偵查起訴。
    理  由
壹、有罪部分
甲、證據能力部分：
一、刑事訴訟法第156 條定明：被告之自白，非出於強暴、脅迫
    、利誘、詐欺、疲勞訊問、違法羈押或其他不正之方法，且
    與事實相符者，得為證據。經查被告對警訊筆錄記載坦承竊
    取丁○○機車內物品之內容與錄音光碟內容相符乙節，並不
    爭執，且認無須勘驗警訊光碟，惟辯稱該記錄內容非出於伊
    自由意志所為，並以當時伊有對警察說那手機是朋友拿給伊
    的，伊沒有偷，但警察說伊不承認，要給伊好看，但警察沒
    有打伊，警察告訴伊說，雖然不承認是伊偷的，但找別人來
    ，別人也不會承認，要伊趕快承認是伊偷的，否則等一下就
    會皮肉痛，因為伊害怕，所以跟著說這樣；警員並沒有打伊
    ，這些話都是在訊問之前說的，之後就製作筆錄了等語云云
    。惟據證人即警訊時訊問被告之屏東縣政府警察局東港分局
    偵查隊小隊長丙○○否認有對被告為不當之訊問，並證稱：
    我們不會對被告恐嚇威脅，這是不符合程序正義原則，被告
    並沒有跟我們講，如果被告當時有告訴我們手機是朋友拿給
    他的，我們一定會寫在筆錄上，也會去查證，但是被告製作
    筆錄當天並沒有告知我們，我們辦過的案件，都會依被告所
    言記錄，他有說什麼證人，我們都會去查，而且該案證據力
    已經很明確，不需要這些手段性的東西，縱使他不承認，我
    們也是移送，因為證據力充足等語。經本院當庭訊問被告對
    證人丙○○之證詞有何意見時，被告答稱：沒有意見，我要
    請警員到我朋友那邊查看看，我有說手機不是我偷的等語；
    嗣又改稱：我有說手機是朋友拿給我的，但是他說找朋友出
    來朋友也不會承認，所以我就沒有說了，他叫我趕快認了，
    不要拖時間，不然等一下會很難看；惟嗣又稱：我有跟他們
    說那是朋友拿的，但他們說沒有用，他們有用手抄朋友的名
    字云云，則被告對於訊問當時是否有告知警察該手機為何人
    交付，前後所辯已有差異，是否堪予採信，已非無疑。另被
    告就其警訊供述係出於非自由意識，並無其他證據可資為證
    ，自非僅以警察要其承認，否則皮肉痛、會很難看等空泛之
    詞，即否認該筆錄係出於被告之自由意志所製作，該自白既
    無證據證明為非法取供，復查與事實相符（詳後述），應有
    證據能力，先予敘明。
二、按公務員職務上製作之紀錄文書、證明文書；或從事業務之
    人於業務上或通常業務過程所須製作之紀錄文書、證明文書
    除顯有不可信之情況外，依刑事訴訟法第159- 4條第1 、2
    款之規定亦得為證據，卷附易立信牌（Sony Ericsson） 型
    號K800i 序號000000000000000 之行動電話讓渡切結書、核
    係收購行動電話業者蘇志鵬於其收購時依其業務過程所須製
    作之證明文書，而該行動電話通聯調閱查詢單、贓物認領保
    管單及照片3張 ，則分別係公務機關於查贓時在其業務上向
    電信業者查詢使用者及由被害人取回失竊物依法查證結果之
    紀錄文書或證明文書，另戶政資料係公務員依據戶籍資料登
    載之紀錄文書，亦屬平日業務上依實際發生之情形而逐筆登
    錄，並無因涉訟而特別記載之情形，均無顯不可信之情況，
    依法均有證據能力。
乙、實體部分：
    訊據被告雖僅就出賣上開手機與蘇志鵬部分坦承不諱，而否
    認有事實欄之竊盜事實，並辯稱：是一位朋友綽號「蒼蠅」
    （台語發音）叫「蔡合興」（譯音，後經警調查為蔡和信）
    拜託我去賣的，因為他的身分證遺失，賣手機要用身分證，
    所以朋友叫我幫他賣手機，他住在堤防下面違章建築沒有地
    址號碼，是1 月8 日交給我的，是在他家門口交給我的，那
    天我帶小孩去運動公園玩，回來經過他家，他看到我叫我幫
    他賣手機，他說他沒有錢給小孩買東西，有一支手機看我要
    不要買，我說考慮看看，我就將手機帶回家，因為那1 支手
    機我不會用，所以隔天我就拿去通訊行將手機賣掉，賣的錢
    我就拿去給他，我賣了1100元，錢是賣完當天就交給他，錢
    是交給他本人，他跟我說謝謝而已，我並沒有抽成。我有對
    警察說那手機是我朋友拿的，他們（指警員）說就算找到我
    朋友他們也不會承認，要我趕快承認我偷的，否則等一下就
    會皮肉痛，因為我害怕，所以跟著說這樣。警員並沒有打我
    ，這些話都是在訊問之前說的，之後就製作筆錄了，如果當
    時是我偷的，不可能偷到2 支手機而只拿1 支去賣，其他1
    支丟到海裡等語云云。
二、經查上開事實，業據被告於警訊時坦供在案，並供認警訊光
    碟與筆錄記載完全一致，無勘驗之必要。而查該警訊內容與
    被害人即證人丁○○所供失竊情形相符，而洪女失竊之手機
    2 支，其中1 支亞太牌手機雖未尋獲，惟該亞太牌手機係要
    跟門號搭配才可以使用，大約不到壹仟元，手機本身不值錢
    ，只可以打電話，功能不多也不新，是亞太專屬的手機，一
    般門號拿到還是不能用，只有亞太的號碼才可以使用等情，
    業據證人丁○○具結證述明確，足證另1 支亞太手機並無變
    賣價值，竊得之人未以之變現，並不違常情。被告以偷2 支
    手機，何以只拿1 支去賣，其他1 支丟到海裡置辯其非竊盜
    之人，應係他人交付云云，顯不足為其有利之認定。又被告
    對檢察官訊問「蒼蠅」交付手機時與何人在一起？答稱：只
    有我一人，當時我下班後回家經過堤防，騎機車經過，他看
    到我，要我下來，問我要不要買．．．他跟我講話時，當時
    是在河堤上，除了運動的人外，並沒有其他人在場云云，核
    與其前稱當天係伊帶小孩去運動公園玩，回來經過蔡某家等
    情已有不符，其辯解是否屬實，已堪質疑。嗣經本院函請警
    局就被告所辯稱綽號「蒼蠅」（台語發音）叫「蔡合興」（
    譯音）之人為查證，據報該蔡和信已於97年8 月19日死亡，
    有屏東縣警察局函在卷，並有蔡合信全戶除戶資料查詢結果
    可按，該證人既已無從傳訊，而被告所辯各節，又無從為其
    有利之證明，復有讓渡切結書、，電話通聯調閱查詢單、贓
    物認領保管單及照片3 張可資為證，其警訊自白與事實相符
    ，堪予採信。其竊盜犯行應堪認定。
三、核被告所為係犯刑法第320 條第1 項之竊盜罪，被告前曾因
    竊盜及違反毒品危害防制條例案件，經本院分別判處有期徒
    刑2 月、4 月確定，並分別於93年11月9 日及94年3 月11日
    執行完畢。有臺灣高等法院被告前案紀錄表為憑，其於有期
    徒刑執行完畢5 年內再犯本案，為累犯，應依法加重其刑。
    爰審酌其已有竊盜前科，仍不知悔改，復再犯竊盜罪，審理
    中又以刑求抗辯，難認有悔意，惟其中贓物手機1 支業經追
    回，及其犯罪動機、手段、及危害結果，判處有期徒刑3 月
    ，並諭知易科罰金之折算標準，以示儆懲。
貳、不受理部分
一、公訴意旨略以：被告乙○○於97年2 月5 日10時許，在其屏
    東縣佳冬鄉○○路2 之1 號住處2 樓神桌上，意圖為自己不
    法之所有，徒手竊取其伯父甲○○所有之行動電話（內含
    0000000000 門 號晶片卡1 張）1 支，得逞後，並於97年2
    月6 日，將甲○○所有上開行動電話以200 元之價格，出售
    予不知情之蘇志鵬。嗣經甲○○報警處理，因認被告此部分
    另涉親屬間竊盜罪嫌云云。
二、按「告訴乃論之罪，告訴人於第一審辯論終結前，得撤回其
    告訴」、「告訴乃論之罪，其告訴經撤回者，應諭知不受理
    之判決」，刑事訴訟法第238 條第1 項、第303 條第3 款分
    別定有明文，且依同法第307 條規定，不受理判決得不經言
    詞辯論為之。
三、本件被告因前揭竊盜案件，經檢察官起訴，認被告係犯刑法
    第320 條第1 項之普通竊盜罪。惟依同法第324 條第2 項之
    規定，親屬間（即直系血親、配偶、同財共居親屬、五親等
    內血親或三親等內姻親之間）之竊盜案件須告訴乃論，本件
    告訴人甲○○係被告之親伯父，業經被告及告訴人陳明在卷
    ，並有告訴人甲○○、被告乙○○之全戶戶籍資料查詢結果
    1 紙附卷可稽，渠等間為三親等內之血親，而告訴人業已當
    庭具狀表明撤回本件告訴，此有撤回告訴狀1 份在卷可稽，
    揆諸前開說明，本院自應諭知不受理之判決，爰不經言詞辯
    論，逕為諭知不受理之判決。
據上論斷，應依刑事訴訟法第299 條第1 項前段、第303 條第3
款、第307 條，刑法第320 條第1 項、第47條第1 項、第41條第
1項 ，刑法施行法第1 條之1 判決如主文。
本案經檢察官何克昌到庭執行職務。
中    華    民    國    98    年    4     月    16    日
                  刑事第六庭    法  官  惠光霞
以上正本證明與原本無異。
如不服本判決應於收受判決後10日內向本院提出上訴書狀，並
應敘述具體理由；其未敘述上訴理由者，應於上訴期間屆滿後
20日內向本院補提理由書（均須按他造當事人之人數附繕本）
「切勿逕送上級法院」。
中    華    民    國    98    年    4     月    16    日
                                書記官  黃秀梅
刑法第320條第1項
中華民國刑法第320條
（普通竊盜罪、竊佔罪）
意圖為自己或第三人不法之所有，而竊取他人之動產者，為竊盜
罪，處 5年以下有期徒刑、拘役或5百元以下罰金。
意圖為自己或第三人不法之利益，而竊佔他人之不動產者，依前
項之規定處斷。
前二項之未遂犯罰之。


司法院資訊處製作；財團法人民間司法改革基金會備份。
